臺灣高等法院刑事判決　　　　　　　　94年度交上訴字第98號
上　訴　人
即　被　告　丙○○
上列上訴人因公共危險案件，不服臺灣板橋地方法院93年度交訴
字第32號，中華民國94年4月27日第一審判決（起訴案號：臺灣
板橋地方法院檢察署93年度偵字第5958號），提起上訴，本院判
決如下：
    主  文
原判決撤銷。
丙○○駕駛動力交通工具肇事，致人傷而逃逸，處有期徒刑柒月
。
    事  實
一、丙○○於民國（下同）93年3月12日凌晨零時40分許，駕駛
    牌照號碼729-LH號營業小客車，沿臺北縣板橋市○○路○段
    往南雅南路方向行駛，途經同縣市○○路○段與新府路交叉
    路口時，因疏未注意車前狀況，因而與由乙○○騎乘由新府
    路左轉文化路往民權路方向行駛牌照號碼為WTE-189號之輕
    機車發生擦撞，致乙○○與其騎乘之前開機車均倒地，乙○○受有右手肘擦傷之傷害（傷害部份未據告訴）；詎丙○○
    明知其駕駛動力交通工具肇事，致人受傷，不但未停車察看
    及幫忙救護乙○○，反而即基於逃逸之犯意，逃離現場，而
    其所駕駛前開車輛之牌照號碼及車輛特徵經2名姓名不詳之
    路人記下，並提供與路人甲○○（嗣後更名為宋美家）報警
    處理，嗣於同日凌晨2時，始於臺北縣板橋市浮洲橋橋頭，
    為警循線查獲。
二、案經臺北縣政府警察局板橋分局報告臺灣板橋地方法院檢察
    署檢察官偵查起訴。
    理  由
一、證據能力部分：
　　(一)按被告以外之人於偵查中向檢察官所為之陳述，除顯有不
　　　可信之情況者外，得為證據，刑事訴訟法第159條之1第2
  　　項定有明文。又除顯有不可信之情況外，公務員職務上製
    　作之紀錄文書、證明文書；從事業務之人於業務上或通常
      業務過程所須製作之紀錄文書、證明文書，亦得為證據，
      同法第159之4第1款、第2款亦有明文規定。
    (二)本件證人甲○○（嗣後更名為宋美家）於偵查中向檢察官
      所為目擊本件事故發生經過，而被告駕駛之前開營業小客
      車於肇事後速度明顯變慢，但立刻加速往前行駛之陳述，
      業經其具結在卷（見偵查卷第51頁至第52頁），其與兩造
      間並無關係，且確有被害人乙○○受傷之事實，故並無顯
      不可信之情況，依前開說明，證人甲○○於偵查中之陳述
      自得為證據。
    (三)本件台北縣政府警察局交通警察隊板橋分隊警員李致遠製
      作之道路交通事故現場圖、道路交通事故調查報告表(一)、
      (二)、道路交通事故補充資料表各1份、現場及兩造車損照
      片共10張（見偵查卷第15頁至第23頁），均係公務員職務
      上製作之紀錄文書，且並無顯有不可信之情況，依前開說
      明，自得為證據；又亞東紀念醫院開具之診斷證明書（見
      偵查卷第24頁），係從事業務之人於業務上所須製作之證
　    明文書，亦無顯有不可信之情況，揆諸前開說明，亦得為
      證據。
二、訊據上訴人即被告丙○○，固坦承於前開時間駕車行經前揭
    地點，惟矢口否認上開犯行，辯稱：伊不知有發生事故，是
    後座乘客於中正路下車時始告訴伊有發生事故云云。惟查：
    (一)被害人乙○○於前開時、地遭被告駕駛之營業小客車碰撞
      ，致人車倒地，被害人受有右手肘擦傷之傷害乙節，除據
      證人即被害人於原審審理時結證在卷外（見原審卷第67頁
      至第69頁、第76頁），並有亞東紀念醫院診斷證明書、道
      路交通事故現場圖、道路交通事故調查報告表(一)、(二)、道
      路交通事故補充資料表各1份、現場及兩造車損照片共10
      張（見偵查卷第15頁至第24頁）等附卷可稽，堪認被害人
      確因前開事故而受有傷害。
    (二)又被告駕駛營業小客車肇事，致被害人受傷後，不但未停
      車察看及幫忙救護被害人，反而加速逃離現場乙節，除據
      證人即被害人於原審審理時結證在卷外（見原審卷第67頁
      至第69頁、第76頁），並經證人甲○○於偵訊時證述：伊
      有看到本件事故發生經過，而被告駕駛之前開營業小客車
      於肇事後速度明顯變慢，但立刻加速往前行駛等語（見偵
      查卷第51頁至第52頁）。再而，由卷附之現場照片觀之，
      係被告駕駛之營業小客車左前方（即與駕駛座同向）與被
      害人之機車發生擦撞，再依被害人機車之毀損情形為右側
      腳踏板破裂、右側車身破裂等情觀之，當時擦撞之力道應
      不小，被告應無不知之理？
    (三)雖被告辯稱：伊不知有發生事故，是乘客下車時始告訴伊
      有發生事故云云。惟因係被告駕駛之營業小客車左前方（
      即與駕駛座同向）與被害人之機車發生擦撞，且被害人機
      車之毀損情形為右側腳踏板破裂、右側車身破裂，足見當
      時擦撞之力道應不小等情，已如前述，且當時於車內後座
      之乘客均能知悉發生事故，而坐於駕駛座且與擦撞點同側
      之被告焉有不知之理？故被告此部分辯解，顯與常理不符
      。
    (四)綜上所述，被告前開辯解，均係事後卸責之詞，不足採信
      ，本件事證明確，被告肇事後逃逸之犯行，堪予認定。
三、核被告所為，係犯刑法第185條之4之駕駛動力交通工具肇事
    ，致人傷而逃逸罪。
四、原審據以論科，固非無見。惟查：原審就證人甲○○於偵訊
    中向檢察官所為之陳述；就台北縣政府警察局交通警察隊板
    橋分隊警員李致遠製作之道路交通事故現場圖、道路交通事
    故調查報告表(一)、(二)、道路交通事故補充資料表各1份、現
    場及兩造車損照片共10張；就亞東紀念醫院開具之診斷證明
    書，得為證據之理由，疏未說明，自有未合。被告上訴意旨
    否認犯罪，雖無理由，惟原判決既有前述可議，自無可維持
    ，應由本院撤銷改判。爰審酌被告於肇事致被害人受有傷害
    後，竟不停留現場提供被害人必要之救助，反而駕駛車輛逃
    逸，處刑本不宜寬縱，並審酌其犯罪後之態度等一切情狀，
    量處如主文第2項所示之刑，以資懲儆。
據上論斷，應依刑事訴訟法第369條第1項前段、第364條、第299
條第1項前段，刑法第185條之4，判決如主文。
本案經檢察官邱美育到庭執行職務。
中　　華　　民　　國　　94　　年　　8　　月　　23　　日
　　　　　　　　　刑事第十一庭審判長法  官  陳祐輔
                                    法  官  陳國文
                                    法  官  邱瑞祥
上正本證明與原本無異。
如不服本判決，應於收受送達後十日內向本院提出上訴書狀，其
未敘述上訴之理由者並得於提起上訴後十日內向本院補提理由書
（均須按他造當事人之人數附繕本）。
                                    書記官  吳金來
中　　華　　民　　國　　94　　年　　8　　月　　23　　日
附錄：本案論罪科刑法條全文
刑法第185條之4 ：
駕駛動力交通工具肇事，致人死傷而逃逸者，處六月以上五年以
下有期徒刑。
